【裁判字號】    90,交訴,24
【裁判日期】    901219
【裁判案由】    公共危險等
【裁判全文】
臺灣士林地方法院刑事判決                            九十年度交訴字第二四號
    公  訴  人  臺灣士林地方法院檢察署檢察官
    被      告  甲○○
右列被告因公共危險案件，經檢察官起訴（八十九年度偵字第一○一五一號），本院
判決如左：
    主  文
甲○○駕駛動力交通工具肇事，致人傷而逃逸，處有期徒刑柒月，緩刑參年。
被訴過失傷害部分公訴不受理。
    事  實
一、甲○○於民國八十九年七月十四日晚間六時四十五分許，駕駛車牌號碼ＨＯ—七
    二三八號自小客車，沿臺北市○○區○○路由南往北方向行駛，途經文林路七七
    四巷欲右轉時，本應注意汽車行駛時，駕駛人應注意兩車併行之間隔，並隨時採
    取必要之安全措施，又車輛行駛至交叉路口，轉彎車應讓直行車先行，又依當時
    情形天候良好、柏油路面平直、無障礙物或其他缺陷、視距良好之情況下，亦無
    不能注意之情事，竟疏未注意而貿然右轉，適有同向行駛在右側，由乙○○騎乘
    車牌號碼ＣＨＩ—○二五號重型機車由右後方駛來，亦疏未注意車前狀況及採取
    隨時採取必要之安全措施，見狀不及閃避，造成乙○○所騎乘之機車重心不穩向
    前滑行，並撞擊同向前方丙○○所騎乘，並搭載林憶苓之車牌號碼ＣＩＩ—二八
    七號重型機車後倒地，致乙○○受有右肘三乘三、五乘五公分等兩處擦傷及四乘
    四公分瘀傷，左掌五乘四公分瘀傷，右膝一乘一、一乘一、零點五乘零點五公分
    等三處擦傷等傷害；丙○○受有右掌零點五乘零點一、零點二乘零點二公分等兩
    處擦傷，右膝二乘二、一乘一公分等兩處擦傷等傷害；林憶苓受有右肘二乘一、
    二點五乘二公分等兩處擦傷，右掌一乘一公分擦傷，右下腹三乘二公分擦傷等傷
    害（林憶苓受傷部分未據告訴）。詎甲○○肇事後明知前開多人均有受傷，竟未
    採取任何必要救護之安全措施或報警處理，反在與乙○○爭論後即駕車逃逸，嗣
    經乙○○、丙○○記下其車牌號碼後始報警查獲。
二、案經乙○○、丙○○訴請臺北市政府警察局士林分局報請臺灣士林地方法院檢察
    署檢察官偵查起訴。
    理  由
甲、有罪部分：
一、訊據被告甲○○固坦承有於前揭時間駕車行經該地、告訴人乙○○及丙○○均因
    此受有前開傷害，以及與告訴人乙○○爭論後即駕車離開等事實，惟辯稱：伊要
    右轉時從後視鏡有看見告訴人乙○○騎乘之機車在伊之自小客車之右後方，伊認
    為告訴人可以讓伊過，所以伊才右轉，伊之自小客車並未撞及乙○○之機車，乙○○之倒地是因為要閃過伊駕駛之自小客車才導致重心不穩倒地云云。經查：(一)
    、本件車禍之發生原因，業據告訴人乙○○、丙○○於本院訊問時指訴甚詳，又
    有警方拍攝之機車受損照片四張、臺北市政府警察局士林分局交通分隊道路交通
    事故補充資料表一紙、談話紀錄表二紙附卷足憑。又被告於本院訊問及審理時已
    自承：「（問）當時右轉如何轉？（答）伊是慢慢開打右邊方向燈，看右邊後視
    鏡及車內之後視鏡後慢慢的往右開要進入七七四巷，看後視鏡有發現後面有輛機
    車在滿遠的地方，伊認為他有看到我的車子，因為伊的車子很慢，所以伊才右轉
    。（問）看到機車在滿遠的地方是在何處？（答）機車是在伊的右後方，距離我
    無法說，我就是很平常的方式開過去，就是邊開邊看，看了一秒鍾告訴人就騎過
    來了。（問）看到他騎過來時，有無確認告訴人的距離？（答）沒有確認，但伊
    認為告訴人可以讓伊過去，我第二次看到他時他已經閃過我的車子。」（見九十
    年十月三十一日訊問筆錄第三頁、第四頁）以及「伊看到告訴人要閃避時，機車
    與自小客車之距離大概有三十二公分寬」（見九十年十二月四日審理筆錄第四頁
    ）等語，可知被告於右轉前，已得知告訴人乙○○駕駛之機車在其右後方之事實
    ，因此被告於右轉時自應特別加以注意右後方車輛已否經過？兩車間前後距離及
    兩車間距是否足夠右轉？及是否須待直行機車行經後再行右轉？本件被告在右轉
    之際竟未再次確認與告訴人乙○○之距離即貿然右轉，倘被告駕駛汽車能注意前
    開情形，當可避免本件車禍之發生。況本件車禍經送請臺北市車輛行車事故鑑定
    委員會鑑定結果，亦認被告駕駛自小客車右轉疏忽，且致人受傷未採取救護措施
    並向警察機關報告而駛離之違規，有臺北市車輛行車事故鑑定委員會九十年六月
    二十六日北鑑審字第九○六○一六五六○○號函覆之鑑定意見書一紙在卷可參，
    益徵被告確有過失。(二)、又告訴人乙○○及丙○○確實因該次車禍受有前開受傷
    之事實，復有告訴人乙○○及丙○○當日前往臺北市立陽明醫院診治之甲種診斷
    證明書各一紙附卷可稽，自堪信為真實，而被告對於告訴人二人倒地後可能受有
    上開傷害之事實也知悉甚詳：「當時伊有看到至少三人倒地，依照常理判斷，倒
    地至少會受到小傷。」(三)、按汽車行駛時，駕駛人應注意兩車併行之間隔，並隨
    時採取必要之安全措施，又汽車行駛至交岔路口，轉彎車應讓直行車先行，道路
    交通安全規則第九十四條第三項、第一百零二條第一項第六款定有明文。被告身
    為汽車駕駛人自不能諉為不知，並應注意上述道路交通安全規定，且依當時情形
    天候良好、柏油路面平直、無障礙物或其他缺陷、視距良好之情況下，亦無不能
    注意之情形，竟疏未注意因而肇事，造成告訴人受有前揭傷害，被告對本件車禍
    之發生，除有過失外，該過失行為與告訴人二人所受傷害間，也具有相當因果關
    係。(四)、末查，雖告訴人乙○○行駛至肇事地點前，本應注意車前有被告右轉之
    情形，並隨時採取必要之安全措施，道路交通安全規則第九十四條第三項定有明
    文，告訴人乙○○依當時之情形，並無不能注意之情事，竟疏未注意，因煞車不
    及失控滑行倒地而受傷，對於自己所受前開受傷之結果發生亦與有過失，有前揭
    之鑑定意見書意見附卷可參，惟按刑法上所謂之「過失」，係指行為人雖非故意
    ，但按其情節應注意，並能注意，而不注意者而言，本件告訴人乙○○縱令對本
    次車禍之發生與有過失，已如前述，惟仍無法減免原本被告應有之注意義務程度
    ，因此本件被告仍難辭過失之罪責。(五)、至於公訴人雖另主張：本件事故之發生
    係因被告駕駛之自小客車右前葉子板不慎擦撞告訴人乙○○騎乘之機車左側腳踏
    板所致，然查，告訴人乙○○關於係遭自小客車何處撞擊之供述，前後並不一致
    ，先稱：「大概是在方向燈後面，保險桿與葉子板相接之處」，後又改稱：「是
    被告右前輪子撞到機車左腳踏板」（見前揭本院之審判筆錄第三頁），因此告訴
    人之不一之指訴尚難據採，且依警方拍攝之自小客車照片所示亦看不出右前葉子
    板有何擦撞之痕跡，因此尚難以告訴人事後提出機車腳踏板受損之情形推論確有
    遭被告自小客車撞擊之情形，從而被告辯稱未撞及機車等語，尚堪採信，惟仍無
    礙於被告前開貿然右轉之過失行為導致告訴人二人受傷事實之認定。(六)、綜上，
    被告駕駛自小客車肇事致人受傷而逕行駛離現場之事證明確，被告犯行洵堪認定
    ，應依法論科。
二、核被告所為，係犯刑法第一百八十五條之四之駕車致人受傷逃逸罪。爰審酌被告
    之素行、駕車致人受傷後未予救助造成告訴人之危害程度、對告訴人造成之受傷
    情形、及被告犯罪後坦承部分犯行，惟已與告訴人二人達成和解賠償損害等一切
    情狀，量處如主文所示之刑。查被告未曾受有期徒刑以上刑之宣告，有卷附之臺
    灣高等法院檢察署刑案紀錄簡覆表一紙可按，因一時失慮，致罹刑典，事後深具
    悔意，經此刑之宣告後，應知警惕而無再犯之虞，本院因認暫不執行其刑為當，
    予以宣告緩刑三年，用啟自新。
乙、公訴不受理部分：
一、公訴意旨另略以：被告甲○○於上開時、地駕車肇事，造成告訴人乙○○、丙○○受有如事實欄所示等傷害，因認被告涉有刑法第二百八十四條一項前段之過失
    傷害罪嫌云云。
二、按告訴乃論之罪，告訴人於第一審辯論終結前得撤回其告訴，又告訴經撤回者，
    應諭知不受理之判決，刑事訴訟法第二百三十八條第一項、第三百零三條第三款
    分別定有明文。查本件告訴人乙○○、丙○○告訴被告過失傷害案件，公訴人認
    係觸犯刑法第二百八十四條第一項前段之過失傷害罪，該罪依同法第二百八十七
    條規定，須告訴乃論。茲據告訴人乙○○、丙○○具狀以及當庭撤回告訴，有本
    院審理筆錄、和解書各一件附卷可參，依照首開說明，本件爰不經言詞辯論，逕
    為不受理之諭知。
據上論斷，應依刑事訴訟法第二百九十九第一項前段、第三百零三條第三款、第三百
零七條，刑法第一百八十五條之四、第七十四條第一款，判決如主文。
本案公共危險部分經檢察官蘇佩鈺到庭執行職務。
中      華      民      國      九十      年    十二      月    十九    日
                                  臺灣士林地方法院刑事第一庭
                                      法  官  林  政  佑
右正本證明與原本無異。
如不服本判決，應於判決送達後十日內，向本院提出上訴狀。
                                      書記官  蘇  彥  宇
中      華      民      國      九十      年    十二      月   二十一   日
附錄本案論罪科刑法條全文
刑法第一百八十五條之四
  駕駛動力交通工具肇事，致人死傷而逃逸者，處六月以上五年以下有期徒刑


司法院資訊處製作；財團法人民間司法改革基金會備份。
